臺北高等行政法院判決
　　　　　　　　　　　　　　　　　　 96年度訴字第00154號
　　　　　　　　　　　　　　　.
原　　　告　甲○○
訴訟代理人　邱怜珠律師
被　　　告　國防部軍事情報局
代　表　人　沈世籍（局長）
訴訟代理人　丁○○
　　　　　　丙○○
　　　　　　乙○○
上列當事人間因退除給與事件，原告不服國防部中華民國95年11
月28日95年決字第152 號訴願決定，提起行政訴訟，本院判決如
下：
　　主  文
原告之訴駁回。
訴訟費用由原告負擔。
　　事  實
一、事實概要：原告於民國（下同）95年1 月25日以其配偶姜幹
    國（已故）曾任職於被告（被告改制前為國防部情報局，國
    防部情報局前身為國防部保密局），44年轉任教職及公職，
    於59年2 月1 日退休，惟尚有軍職期間退休金新台幣（下同
    ）30萬元未領云云，向國防部申請核發該項退休金，經被告
    以95年3 月8 日劍支字第0950001322號函否准發給。原告不
    服，提起訴願遭決定駁回，遂提起行政訴訟。
二、兩造聲明：
　(一)原告聲明：
    1.訴願決定及原處分均撤銷。
    2.判命被告作成給付原告30萬元，及自59年2 月1 日起至清
      償日止年利率百分之5 計算之利息之行政處分。
    3.訴訟費用由被告負擔。
  (二)被告聲明：
    1.駁回原告之訴。
    2.訴訟費用由原告負擔。
三、兩造之爭點：原告請求被告給付其配偶姜幹國之軍職退休金
                30萬元，於法是否有據？
　(一)原告主張之理由：
    1.原告配偶姜幹國自23年9 月即擔任公職，由警察而軍職，
      至59年2 月退休先後服務36年。原告配偶姜幹國任職於被
      告計23年，44年離營前軍職部分之退職金，因遭全部計為
      文職退休金基數，致退休金嚴重減少，顯低於同年資之軍
      職。又54年軍、文改制後，並不影響原告配偶於44年離營
      前之軍職退休金。銓敘部95年2 月17日部退四字第095259
      7941號函所計算年資係由39年12月算至44年10月，合計4
      年3 個月，未將來台前之服務年資並予列計。被告答辯狀
      亦敘明原告配偶任職於國防部保密局及被告之年資為4 年
      3 個月。
    2.國防部參謀總長所核發之「視同退伍證明書」註明不發退
      除給與及軍職年資證明，亦可證明未發退役金予原告配偶
      姜幹國。
　(二)被告主張之理由：
    1.原告配偶姜幹國自23年9 月10日起，服務於山東省莘縣公
      安局事務員，24年7 月10日擔任山東省莘縣公安局巡官，
      26年9 月20日擔任山東省朝城縣警察局督察長，29年5 月
      25日擔任山東縣莘縣常備大隊少校大隊長，31年10月10日
      擔任山東省莘縣警察局局長，33年12月1 日擔任軍事委員
      會調查統計局第10站上尉組長，34年9 月1 日擔任軍事委
      員會調查統計局第11站上尉組長，35年10月10日擔任山東
      省莘縣警察局局長，37年12月1 日轉任國防部保密局軍委
      一階通訊員，38年2 月5 日擔任山東省濟南第4 聯中教官
      ，39年2 月1 日擔任澎湖防衛司令部子弟中學教員，39年
      12月1 日擔任國防部保密局軍委一階直屬通訊員，44年6
      月1 日擔任被告中美合作辦公室第3 科同上尉科長，於44
      年10月31日免職，免職後又於47年3 月轉任公職，59年2
      月1 日於花縣壽豐鄉公所退休，軍、文職年資共計35年。
    2.查84年7 月公務人員退撫新制施行前之公務人員退休法第
      6 條規定，一次退休金，以退休人員最後在職之月俸額及
      本人實物代金為基數，任職滿5 年者，給與9 個基數，每
      增半年加給1 個基數，滿15年後，另行一次加發2 個基數
      ，但最高總數以61個基數為限，未滿半年者以半年計。一
      次退休金，除前項規定外，並一律加2 年眷屬補助費及眷
      屬實物代金。故公務人員退休年資最高採計為30年，基數
      最高為61個基數，如年資超過30年者，仍以最高總數61個
      基數為限。原告之配偶姜幹國原任花蓮壽豐鄉公所民政課
      課長，其退休案前經銓敘部依其任職年資30年（含採計其
      擔任國防部保密局通訊員39年12月及被告通訊員41年6 月
      至44年10月止計3 年5 月等年資，合計4 年3 月）之標準
      ，核給一次退休金61個基數，並以58臺楷特三字第28610
      號函核定自59年2 月1 日退休在案，有銓敘部95年2 月17
      日部退四字第0952597941號函可稽，核算其退休金為95,2
      87.68 元。故原告之配偶姜幹國擔任國防部保密局及被告
      直屬員之年資為4 月3 月，於59年2 月1 日姜幹國退休時
      ，上開年資業經銓敘部併計入公務人員退休年資及基數，
      核發退休金95,287 .68元，是原告主張姜幹國於被告先後
      工作達23年之久，其擔任軍職期間之退伍金，尚有30萬元
      未予發放，欲申請補發其軍職退伍金等情，於法無據。
　　理  由
一、按「一次退休金以退休人員最後在職時之月俸額及本人實務
    代金為基數，任職滿5 年者給予9 個基數，每增半年加給1
    個基數，滿15年後另行一次加發2 個基數，但最高基數以61
    個基數為限，未滿半年者以半年計。」「一次退休金，除前
    項規定外，並一律加2 年眷屬補助費及眷屬實物代金。」「
    請領退休金之權利，不得扣押、讓與或供擔保。」為48年11
    月2 日公布之公務人員退休法第6 條2 項、第3 項及第14條
    所明定。
二、查原告配偶姜幹國自23年9 月10日起服務於山東省莘縣公安
    局為事務員，24年7 月10日擔任山東省莘縣公安局巡官，26
    年9 月20日擔任山東省朝城縣警察局督察長，29年5 月25日
    擔任山東縣莘縣常備大隊少校大隊長，31年10月10日擔任山
    東省莘縣警察局局長，33年12月1 日擔任軍事委員會調查統
    計局第10站上尉組長，34年9 月1 日擔任軍事委員會調查統
    計局第11站上尉組長，35年10月10日擔任山東省莘縣警察局
    局長，37年12月1 日轉任國防部保密局軍委一階通訊員，38
    年2 月5 日擔任山東省濟南第4 聯中教官，39年2 月1 日擔
    任澎湖防衛司令部子弟中學教員，39年12月1 日擔任國防部
    保密局軍委一階直屬通訊員，44年6 月1 日擔任被告中美合
    作辦公室第3 科同上尉科員，於44年10月31日免職，免職後
    又先後於47年3 月、11月轉任花蓮崙山國校、鳳林國校教員
    ，48年11月轉任花蓮縣秀林鄉公所民政課課長，至59年2 月
    1 日於花蓮縣壽豐鄉公所退休，軍、文職年資共計35年，經
    銓敘部以58年12月26日58臺楷特三字第28610 號函核定支領
    一次退休金61個基數合計95,287.68 元之事實，有姜幹國之
    軍籍資料、銓敘部95年2 月17日部退四字第0952597941號函
    、退休支領一次退休金計算單等件影本在原處分卷可稽，堪
    認為真實。
三、原告主張其配偶姜幹國生前尚有軍職退休金30萬元未領取，
    請求被告核發該款項。經查退休金請求權為一身專屬之權利
    ，原告就姜幹國之退休金依法並無請求權，縱原告主張其係
    本於繼承而為請求，然亦須證明姜幹國生前曾就此為請求，
    惟原告就此部分並未舉證證明，是其請求顯然於法無據。況
    原告配偶姜幹國業經銓敘部以其公務人員與軍職年資雖合計
    為35年，惟依其退休當時適用之公務人員退休法（48年11月
    2 日修正公布）第6 條第2 項規定，退休年資最高採計為30
    年，基數最高為61個基數（亦即如年資超過30年者，仍以最
    高總數61個基數為限），核給最高總數一次退休金61個基數
    合計95,287.68 元，姜幹國生前從未對該退休核定為爭議，
    自無原告所稱其配偶姜幹國尚有30萬元退休金未領取之情事
    。是被告否准原告所請，並無不合。
四、綜上所述，原告主張均無可採。從而原處分及訴願決定均無
    違誤，原告徒執前詞訴請撤銷，另判命被告作成給付原告30
    萬元，及自59年2 月1 日起至清償日止年利率百分之5 計算
    之利息之行政處分，為無理由，應予駁回。
五、兩造其餘陳述及舉證於判決結果不生影響，無庸一一論列；
    另原告聲請訊問證人郭長春及張先生，惟並未言及待證事項
    為何，且依前所述，本件事證已明，亦無傳訊必要，併予敘
    明。
據上論結，本件原告之訴為無理由，爰依行政訴訟法第98條第1
項前段，判決如主文。
中　　華　　民　　國　　96　　年　  10　　月　 31  　 日
                         第三庭審判長法  官　姜  素  娥
                                     法  官　曹  瑞  卿
                                     法  官　楊  莉  莉
上為正本係照原本作成。
如不服本判決，應於送達後20日內，向本院提出上訴狀並表明上
訴理由，如於本判決宣示後送達前提起上訴者，應於判決送達後
20日內補提上訴理由書（須按他造人數附繕本）。
中　　華　　民　　國　　96　　年　  10　　月　 31  　 日
                                     書記官  林　俞　文
